臺灣新竹地方法院民事簡易判決
111年度竹東簡字第189號
原      告  黃正全  
被      告  朱令璿  



上列當事人間遷讓房屋等事件，本院於民國111年10月27日辯論
終結，判決如下：
    主      文
被告應將坐落於門牌號碼新竹縣○○鄉○○村○○○街○○○巷○號之房屋
全部遷讓返還予原告，並給付新臺幣陸萬參仟柒佰玖拾參元，及
自民國一一一年八月三十一日起至遷讓之日止，按月給付原告新
臺幣貳萬陸仟元。
訴訟費用由被告負擔。
本判決得假執行。
    事實及理由
壹、程序方面：
一、原告以被告向其承租門牌號碼：新竹縣○○鄉○○村○○○街00巷0
    號房屋（下稱系爭房屋），因違約分租，並積欠2期租金未
    繳付，原告已終止兩造間租賃關係，請求被告騰空遷讓系爭
    房屋，並請求給付積欠租金、契約終止後之不當得利及代墊
    之水、電費及瓦斯費，而聲明：被告應將系爭房屋騰空遷讓
    返還原告，並被告應給付原告新臺幣（下同）63,793元，並
    自民國111年6月28日起至遷讓返還房屋之日止，按月給付原
    告26,000元。嗣於言詞辯論程序中，就聲明後段不當得利起
    算日減縮為自111年8月31日起算，有起訴狀、言詞辯論筆錄
    在卷可憑。經核與事訴訟法第255條第1項第3款規定相符，
    應予准許。
二、被告經合法通知，未於言詞辯論期日到場，核無民事訴訟法
    第386條各款所列情形，爰依原告之聲請，准由其一造辯論
    而為判決。
貳、實體方面：
一、原告起訴主張：
    原告為系爭房屋所有權人，於110年4月19日將系爭房屋出租
    予被告，約定租期自110年4月28日起至112年4月27日止，每
    月租金26,000元，於每月5日前給付。詎被告於租賃期間違
    約分租，並積欠111年7、8月租金未按期給付，及積欠至111
    年8月10日止之水費1,510元、瓦斯費1,468元及電費8,815元
    ，合計共67,793元，原告以文山指南郵局第000064號存證信
    函，通知被告終止系爭租賃契約，並請求被告遷讓返還系爭
    房屋及給付前揭欠款，惟被告置之不理。再兩造租賃契約既
    經原告合法終止，被告無權占有使用系爭房屋，原告受有損
    害，請求被告賠償原告租賃契約終止後占用系爭房屋之損害
    ，即自111年8月31日起至遷讓返還系爭房屋之日止，按月給
    付原告26,000元等語。並於本院聲明：如主文第1項所示。
二、被告經合法通知，未於言詞辯論期日到場，亦未提出書狀作
    何聲明或答辯。
三、原告主張之事實，業據提出存證信函、土地、建物登記第一
    類謄本、房屋稅繳納證明書、地價稅繳納證明書、電費明細
    、天然氣費證明單、水費查詢資料、房屋租賃契約書、招領
    逾期退回信封暨回執等件為證（見本院卷第13至37頁、第54
    、55頁）。而被告經合法通知迄未到庭爭執，亦未提出書狀
    作何答辯，自堪信原告之主張為真實。
四、按承租人非經出租人之承諾，不得將租賃物轉租於他人。但
    租賃物為房屋者，除有反對之約定外，承租人得將其一部分
    轉租他人。承租人違反前項規定，將租賃物轉租於他人者，
    出租人得終止租約。又按承租人於租賃關係終止後，應返還
    租賃物，民法第443條、第455條前段分別定有明文。又按表
    意人將其意思表示以書面郵寄掛號寄送至相對人之住所地，
    郵務機關因不獲會晤相對人，而製作招領通知單通知相對人
    領取者，除相對人能證明其客觀上有不能領取之正當事由外
    ，應認相對人受招領通知時，表意人之意思表示已到達相對
    人而發生效力，不以相對人實際領取為必要（最高法院109
    年度台上大字第908號民事裁判要旨參照）。經查，系爭租
    約第10條係約定：乙方未經甲方同意，不得私自將租賃房屋
    權利全部或一部份出借、轉租、頂讓或以其他變相方法由他
    人使用房屋；第17條約定：甲乙丙各方遵守本契約各條項之
    規定，如有違背任何條件時，甲方得隨時解約收回房屋，因
    此乙方所受之損失甲方概不負責。本件被告既因違反系爭租
    賃契約有關不得轉租之約定，且欠繳111年7、8月之租金，
    原告已於111年8月29日寄存證信函通知被告終止租約並繳付
    積欠租金，該存證信函因郵務機關不獲會晤被告，經郵務機
    關於同年8月30日招領，嗣因招領逾期而遭退回，並提出文
    山指南郵局000064號存證信函暨招領逾期退回信封及回執為
    憑，該終止租約之存證信函雖因遭領逾期退回，然被告並無
    客觀上不能領取之正當事由，揆諸上開最高法院裁判要旨，
    應認該終止租約之存證信函已於111年8月30日到達被告而發
    生效力，是系爭租約業已於111年8月30日合法終止。從而，
    原告本於終止租賃契約後之租賃物返還請求權，請求被告騰
    空遷讓返還系爭房屋予原告，即屬有據。
五、次按，稱租賃者，謂當事人約定，一方以物租與他方使用收
    益，他方支付租金之契約。承租人應依約定日期，支付租金
    。同法第421條第1項、第439條前段亦定有明文。被告自111
    年7月起即未繳付租金，積欠111年7月、8月租金共計52,000
    元，則原告依兩造租賃契約之法律關係，請求被告給付積欠
    之租金52,000元，亦屬有據。
六、又無法律上原因而受利益，致他人受損害者，應返還其利益
    ，民法第179條前段定有明文。而無權占有他人土地房屋，
    可能獲得相當於租金之利益，為社會通常之觀念，最高法院
    61年台上字第1695號著有判例意旨可資參照。查兩造間就系
    爭房屋租賃契約之法律關係，業經原告於111年8月30日合法
    終止，已如前述，惟被告於租賃契約關係終止後，仍未將系
    爭房屋騰空遷讓返還原告，核即屬無權占用，自屬無法律上
    之原因而受有相當於租金之不當利益，並致原告受有損害。
    從而，原告依不當得利之法律關係請求被告返還利益，而請
    求被告自111年8月31日起至遷讓返還系爭房屋之日止，按月
    給付原告相當於租金之不當得利26,000元，同屬有據。
七、再依兩造簽訂之租賃契約書第7條約定：「交付房屋日起，
    房屋之水電、瓦斯、電話、管理、清潔等費用由乙方（即承
    租人）負擔。」，本件原告主張兩造就電費、水費及瓦斯費
    等費用係約定由使用者之被告負擔，應為可採。原告主張其
    為被告代墊之電費8,815元、水費1,510元及瓦斯費1,468元
    ，業經提出電費明細、天然氣費證明單、水費查詢資料為憑
    （見本院卷第41至49頁），故原告請求被告給付代墊之電費
    、水費及瓦斯費共計11,793元，亦應准許。
八、綜上所述，原告依租賃、不當得利之法律關係，請求被告將
    系爭房屋遷讓返還予原告，並給付租金及代墊費用共63,793
    元（52,000元＋11,793元），並自111年8月31日起至遷讓返
    還房屋之日止，按月給付原告26,000元，均為有理由，應予
    准許。又本件係就民事訴訟法第427條第2項訴訟適用簡易程
    序所為被告敗訴之判決，就原告勝訴部分，應依職權宣告假
    執行。
據上論結，本件原告之訴為有理由，依民事訴訟法第436條第2項
、第385條第1項、第389條第1項第3款、第78條，判決如主文。
中　　華　　民　　國　　111 　年　　11　　月　　10　　日
                  竹東簡易庭    法  官  邱玉汝
以上正本係照原本作成。
如對本判決上訴，須於判決送達後20日內向本院提出上訴狀；如
委任律師提起上訴者，應一併繳納上訴審裁判費。
中　　華　　民　　國　　111 　年　　11　　月　　10　　日
                                書記官  楊霽